臺灣基隆地方法院基隆簡易庭小額民事判決
110年度基小字第2116號
原      告  蔡慧如  
兼  訴  訟
代  理  人  邱斯源  
被      告  丁慶元  

訴訟代理人  張宏祺  
上列當事人間損害賠償事件，本院於民國111年1月25日言詞辯論
終結，判決如下：
    主  文
被告應給付原告新臺幣伍仟玖佰玖拾陸元，及自民國一一○年九
月十七日起至清償日止，按週年利率百分之五計算之利息。
原告其餘之訴駁回。
訴訟費用新臺幣壹仟元，由被告負擔新臺幣陸拾貳元，餘由原告
負擔。
本判決原告勝訴部分得假執行。
原告其餘假執行之聲請駁回。
    事實及理由
一、原告起訴主張：被告駕駛車牌號碼000-0000號自用小客車，
    於民國110年7月14日下午3時10分許，在新北市萬里區龜吼
    漁港停車場處，倒車時撞擊原告蔡慧如所有、由原告即同為
    原告之蔡慧如之配偶邱斯源駕駛之車牌號碼0000-00號自用
    小客車（下稱系爭車輛），造成系爭車輛保險桿破裂約12公
    分長、冷氣壓縮機故障，當時被告表明願意負責，故雙方私
    下和解，嗣由承保上揭BKT-5537號車輛之保險公司人員林子
    平與原告接洽，惟其拒認冷氣壓縮機故障責任，連同保險桿
    部分亦拒不賠償。事故發生後，系爭車輛冷氣時有時無，隔
    一夜後再發動車輛，冷氣壓縮機就完全故障而不再運轉，將
    此事向被告反應，被告卻僅將之推卸給保險人員，而對原告
    之請求均置之不理。再者，系爭車輛歷來冷氣健檢均無問題
    ，由此可見其故障必為此次事故所造成；對方雖認為系爭車
    輛車齡已10年，冷氣壓縮機故障實屬正常云云，但系爭車輛
    里程數僅8萬餘公里，遠較一般車齡10年車輛之里程數還少
    ，況其原先同意負責，卻於原告將系爭車輛送回原廠檢修後
    拒不付款，致原告必須先行墊付，此部分費用總計新臺幣（
    下同）39,333元。另請求修車期間（共5日）每日租車代步
    費用共12,500元（以每日2,500元計），期間工資損害以每
    日最低工資1,500元計算，共7,500元；又以每次開庭所需到
    庭之計程車資以430元計，以2審級共6次開庭計算，來回共
    需5,160元。再請求本件訴訟之撰狀費15,000元（每次5,000
    元，共3次）、因本件發生訟累導致之精神損害賠償15,000
    元，及請求代墊修車費用1年份以法定利息計算之遲延利息1
    ,667元，以上合計共96,160元。為此，爰依民法損害賠償之
    規定，提起本件訴訟等語。並聲明：⑴被告應給付原告96,16
    0元及自110年8月1日起至清償日止按週年利率5%計算之利息
    ；⑵願供擔保請准宣告假執行。
二、被告則以：保險公司所核定確定受損額為9,236元，其他則
    是原告自行更換部分，修理廠就冷氣部分有提出認為係老化
    所致，與上揭事故應無關聯性，不應賠償等語，並聲明駁回
    原告之訴。
三、本院之判斷：
  ㈠按因故意或過失，不法侵害他人之權利者，負損害賠償責任
    ；汽車、機車或其他非依軌道行駛之動力車輛，在使用中加
    損害於他人者，駕駛人應賠償因此所生之損害。但於防止損
    害之發生，已盡相當之注意者，不在此限，民法第184條第1
    項前段、第191條之2分別定有明文。次按物被毀損時，被害
    人除得依民法第196條請求賠償外，並不排除民法第213條至
    第215條之適用。依民法第196條請求賠償物被毀損所減少之
    價額，得以修復費用為估定之標準，但以必要者為限（例如
    ：修理材料以新品換舊品，應予折舊）。被害人如能證明其
    物因毀損所減少之價額，超過必要之修復費用時，就其差額
    ，仍得請求賠償，此有最高法院77年度第9次民事庭會議決
    議可資參照。
  ㈡原告主張被告駕駛車牌號碼000-0000號自用小客車，於110年
    7月14日下午3時10分許，在新北市萬里區龜吼漁港停車場處
    ，倒車時撞擊停放該處之系爭車輛，造成系爭車輛受損乙情
    ，有新北市政府警察局金山分局110年9月3日新北警金交字
    第1104285781號函暨附件交通事故資料及影像光碟存卷可查
    ，被告亦未否認，是此部分事實即無可疑，而可認定；而本
    件事故係被告駕車倒車時撞擊業已停放在停車場內之系爭車
    輛，從而堪認被告就系爭車輛之損害自有過失（且未見原告
    就此事故有何過失），是被告對系爭車輛所受損害自應負侵
    權行為損害賠償責任。而系爭車輛既有損害待修，原告自得
    向被告請求損害賠償。茲就原告所主張之各項請求分述如下
    ：
　⒈查系爭車輛於100年1月出廠，有車輛詳細資料報表在卷可稽
    （見本院卷第53頁），至事故發生時，即110年7月14日止，
    約使用10年6月，依前揭說明，原告所請求之零件部分即應
    予折舊，方屬公允。而依行政院所頒「固定資產耐用年數表
    」及「固定資產折舊率表」規定，自用小客車之耐用年數為
    5年，再依財政部如財稅發字第1083號發佈之固定資產折舊
    採定率遞減法之計算方法，其每年應折舊369‰，採用定率遞
    減法計算折舊者，其最後1年之折舊額，加歷年折舊累計額
    ，其總和不得超過該資產成本原額之⁹／₁₀，故逾耐用年數之
    自用小客車仍有相當於新品資產成本10%之殘值。本件系爭
    車輛既已逾耐用年數，其修理費用中之零件費用扣除折舊額
    後，僅能就其中¹／₁₀之殘值認為係必要之零件修復費用。
　⒉原告固主張其車輛修復費用共支出39,333元，然依其提出之
    發票2紙，金額分別為9,236元、29,900元，加總後僅39,136
    元，是原告請求金額逾此部分，已顯屬無據，首應敘明。再
    者，原告並未提出其所請求修復之細項，而被告則提出原告
    送修系爭車輛之北都汽車股份有限公司汐止服務廠估價單（
    其中之金額分別為9,236元、29,900元，更與原告提出由該
    公司開立之前開發票金額一致），則被告所提出之估價單應
    屬可信，自得為本院審酌原告所請求之事項所憑之依據。
　⒊原告主張系爭車輛前保險桿等處受損部分，被告對此並無爭
    執，僅就原告所主張關於汽車冷氣部分，爭執其並非本件事
    故所致而拒絕就該部分負責。是就兩造間所不爭執部分（即
    關於前保險桿以及與其牽連之引擎蓋前端板密封墊、固定架
    等部分，詳目參見本院卷第81頁），即可先行計算被告所應
    給付之金額。又參諸上揭規定以定率遞減法計算結果，系爭
    車輛就此部分零件修復部分折舊後之殘值為360元（計算式
    ：3,600元×¹／₁₀＝360元），應認為屬必要之修復費用。故原
    告就此部分請求零件360元，加上支出不必折舊之工資5,636
    元，合計必要修復費用為5,996元（計算式：360元+5,636元
    =5,996元），即屬有據。
　⒋至原告雖主張本件事故導致其車輛冷氣壓縮機受損，並請求
    被告支付此部分之修繕費用共計29,900元部分，原告固已提
    出先前車輛保養時之工作傳票為憑，但此距本件事故之發生
    已歷有時，是否可執此逕認系爭車輛冷氣損壞與本件事故有
    關，非無可疑；況據被告所提出北都汽車汐止服務廠工作傳
    票（見本院卷第85頁），就冷氣維修部分，傳票上「檢診說
    明」欄記載：「……冷氣不冷為冷氣壓縮機及伺服馬達老化導
    致－已向車主確認檢修更換」等語，可見原告所信賴、並將
    系爭車輛送修之原廠係將冷氣維修之原由歸因於壓縮機、馬
    達之老化，此等事由顯非與上開交通事故有關，自不在被告
    所應負之損害賠償責任範圍內。從而原告就此部分之請求，
    即難認有憑；是就車輛之維修部分，原告所請求必要修復費
    用5,996元尚屬有據，逾此範圍之請求，則屬無據，不應准
    許。
　⒌原告雖另請求修車期間（共5日）每日租車代步費用共12,500
    元（以每日2,500元計），上開期間工資損害以每日最低工
    資1,500元計算，共7,500元；又以每次開庭所需到庭之計程
    車資以430元計，以2審級共6次開庭計算，來回共需5,160元
    ；再請求本件訴訟之撰狀費15,000元（每次5,000元，共3次
    ）。然查：⑴原告並未就其上開主張提出任何單據以為佐證
    ，經本院詢問後亦表明並無任何單據（見本院卷第122頁）
    ，已難認其確有該等支出或損失；⑵且原告自承訴訟書狀均
    為自行撰就（見本院卷第122頁），更難認就此部分有何支
    出，自無損害之可言；⑶原告迄今僅到庭調解1次、言詞辯論
    1次，明顯與其計算計程車資之算式不合，顯然高估，原告
    又未提出證明計程車資支出之適切方法，更難認其主張有據
    ；⑷由原告上開恣意列計損失乙情，益見其請求尚乏依憑。
    從而既難認原告因本件交通事故受有上揭損害，其向被告請
    求此部分損害賠償自屬無理由。
　⒍至原告雖復請求精神慰撫金15,000元，然「按受精神之損害
    得請求賠償者，以法律有明文規定者為限，如民法第18條、
    第19條、第194條、第195條、第979條、第999條等是。查被
    上訴人聲請查封上述抵押物，縱其執行名義嗣後經抗告法院
    裁定予以廢棄確定，除上訴人受有財產上損害，可依法請求
    賠償外，要不得據以請求被上訴人賠償非財產上損害」(最
    高法院76年度台上字第2550號民事判決意旨參照)。本件交
    通事故僅系爭車輛受損，而原告2人均未受傷，此由原告並
    未提出任何就診紀錄或對被告請求就其傷病之支出負賠償責
    任等情，即可明瞭；是以原告於上揭與被告間之交通事故所
    受侵害僅為系爭車輛之財產權，與人格權之侵害無涉，揆諸
    首揭說明，自不得請求精神上損害賠償，是原告就精神慰撫
    金之請求，要屬無據，不應准許。
　⒎原告固再請求修車費用1年以5%計算之利息1,667元，惟其支
    付修車款項係分別在110年7月20日（支付29,900元）、同年
    月22日（支付9,236元），有其提出之統一發票在卷可查（
    見本院卷第27頁）。其所為之支出距本院所定宣判期日（即
    111年2月9日）尚未達7個月，原告焉能在尚未到期以前即先
    行請求1年期之遲延利息？由此已可見其請求顯然無理由。
    遑論其既在此匡列1年份之遲延利息以為請求項目之一，又
    另於聲明中請求被告給付其所請求之金額加計法定遲延利息
    （同樣以每年5%計算），其請求明顯係重疊就同一筆金額之
    法定遲延利息予以重複請求；且就其所預先請求之利息部分
    ，額外再重複請求該未到期之利息本身的遲延利息，更屬無
    憑。況原告既未先向被告催告給付，依法即無從請求法定遲
    延利息（詳見後述），益見原告就此部分之請求顯無理由，
    同應駁回。
　㈢按給付無確定期限者，債務人於債權人得請求給付時，經其
    催告而未為給付，自受催告時起，負遲延責任。其經債權人
    起訴而送達訴狀，或依督促程序送達支付命令，或為其他相
    類之行為者，與催告有同一之效力。遲延之債務，以支付金
    錢為標的者，債權人得請求依法定利率計算之遲延利息，但
    約定利率較高者，仍從其約定利率；應付利息之債務，其利
    率未經約定，亦無法律可據者，週年利率為5%，民法第229
    條第2項、第233條第1項及第203條分別定有明文。經查，本
    件原告所請求係侵權行為損害賠償之債，為給付未確定期限
    債務。是原告所請求自起訴狀繕本送達翌日（即110年9月17
    日，送達證書見本院卷第59頁）起至清償日止按週年利率5%
    計算之法定遲延利息部分，合於上開規定，應予准許。至原
    告雖請求自110年8月1日起算利息，然該日期僅係原告撰寫
    起訴狀之日期（見本院卷第15頁，至本院收受起訴狀之日期
    則為110年8月18日，見本院卷第11頁民事訴訟起訴狀上鈐蓋
    本院收文狀章之日期記載），其所為之撰狀行為並非向債務
    人即本件被告催告或與催告有同一效力之行為，核與上揭規
    定未合，自無從准許，仍應依本院向被告送達本件起訴狀之
    日期翌日起算法定遲延利息，始屬適法，一併敘明。
四、綜上所述，原告基於民法侵權行為規定之法律關係，請求被
    告給付5,996元，及自起訴狀繕本送達之翌日即110年9月17
    日起至清償日止，按週年利率5%計算之利息，為有理由，應
    予准許。逾此範圍之請求，為無理由，應予駁回。
五、本件係適用小額訴訟程序所為被告部分敗訴之判決，依民事
    訴訟法第436條之20規定，就原告勝訴部分依職權宣告假執
    行；原告雖聲明願供擔保請准宣告假執行，惟此乃促使本院
    注意，此部分本院不另為准駁之諭知，附此敘明。至原告敗
    訴部分，其假執行之聲請即失所附麗，應予駁回。
六、本件事證已臻明確，兩造其餘主張及舉證，核與本件判決結
    果無影響，爰不一一論述。
七、訴訟費用即第一審裁判費1,000元，由被告負擔62元，餘由
    原告負擔。
據上論結，本件原告之訴為一部有理由、一部無理由，依民事訴
訟法第436條之23、第436條之19第1項、第436條之20、第436條
第2項、第79條、第87條第1項，判決如主文。　　
中　　華　　民　　國　　111 　年　　2 　　月　　9 　　日
                  基隆簡易庭法　官　李謀榮　　　　　
以上正本係照原本作成。
對於本件判決如有不服，應於收受送達後20日內向本院提出上訴
書狀，上訴於本院合議庭，並按他造當事人之人數附具繕本。
當事人之上訴，非以判決違背法令為理由不得為之，上訴狀應記
載上訴理由，表明下列各款事項：
㈠原判決所違背之法令及其具體內容。
㈡依訴訟資料可認為原判決有違背法令之具體事實。
如委任律師提起上訴者，應一併繳納上訴審裁判費。
中　　華　　民　　國　　111 　年　　2 　　月　　9 　　日
                            書記官　鄭又綾